【裁判字號】    90,上訴,2072
【裁判日期】    900731
【裁判案由】    違反稅捐稽徵法等
【裁判全文】
臺灣高等法院刑事判決                            九十年度上訴字第二七二號
    上  訴  人  臺灣宜蘭地方法院檢察署檢察官
    被      告  丙○○
                乙○○
右上訴人因被告等偽造文書等案件，不服臺灣宜蘭地方法院八十九年度訴字第二號，
中華民國九十年五月二日第一審判決（起訴案號：臺灣宜蘭地方法院檢察署八十八年
度偵字第一八五四號、八十八年度偵字第四一二０號），提起上訴，本院判決如左：
    主      文
上訴駁回。
    理      由
一、本件公訴意旨略以：被告丙○○（本名張坤德）係設於宜蘭縣羅東鎮○○路四二
    七號一樓東新汽車貨運股份有限公司（以下簡稱東新貨運）實際負責人，意圖幫
    助靠行該公司而獨立自行承攬工作之司機即被告乙○○逃漏稅捐，明知李德煌（
    已死亡）並未因受僱於被告乙○○而在該公司工作及支薪，竟與被告乙○○基於
    共同逃漏稅捐之犯意聯絡，由被告乙○○將於不詳之時、地所取得李德煌國民身
    分證影本交予東新貨運會計戊○○，由被告丙○○指示該不知情之會計戊○○偽
    刻李德煌印章一枚，並於業務上製作李德煌自八十四年一月起至同年十二月止，
    向東新貨運支領薪資共計十五萬元之不實之薪資表，再據而填製各類所得扣繳暨
    免扣繳憑單一式三份，向臺灣省北區國稅局羅東稽徵所提出申報，藉使被告乙○○得以逃漏營利事業所得稅，足以生損害於李德煌及稅捐稽徵機關對於稅捐稽徵
    之正確性。因認被告丙○○係犯稅捐稽徵法第四十三條第一項幫助逃漏稅捐罪及
    刑法第二百十六條業務登載不實文書罪嫌；被告乙○○則係犯稅捐稽徵法第四十
    一條逃漏稅捐罪，及刑法第二百第十六條行使業務上登載不實文書罪。
二、訊據被告丙○○、乙○○均堅詞否認有公訴人所指右揭犯罪行為，被告丙○○辯
    稱：乙○○僅為靠行東新貨運之司機，自行對外營業，再拿發票給會計戊○○（
    本名諶美華）報帳，東新貨運每月向其收取三千五百元之靠行費及辦公費用，是
    其並不知乙○○在外營業時，究竟聘請多少工人，且因工人薪資均由靠行司機自
    行填寫，再交由會計戊○○處理後送會計事務所轉至稅捐稽徵處報稅，並毋庸經
    其審核再加蓋公司印鑑章，故其對乙○○申報李德煌稅捐一事並不知情。被告乙○○則以：其確未聘僱亦不認識李德煌，但其在東新貨運工作時，僅負責在外開
    車賺錢，其餘報稅問題均由其前妻甲○○與公司會計戊○○處理，渠並不過問。
    本件李德煌之身分證、工資表及印章其未曾見過，甲○○持此些文件資料向東新
    貨運報稅前，亦未事先告知等語置辯。
三、公訴人認被告丙○○、乙○○涉右揭罪嫌，無非以：(一)李德煌身染重疾無法工作
    ，是無受僱於乙○○跟車擔任臨時工等情，業據告發人丁○○、證人李正安證述
    綦詳；(二)被告等均坦承：被告乙○○僅係靠行東新貨運，支付手續及靠行費之司
    機，其自行對外營業所得之利潤均由被告乙○○以所提出之工人報稅，用以減免
    東新貨運此部分稅捐，且被告丙○○亦供稱：渠並不認識李德煌，實係被告乙○○自行雇用之工人等語，可徵被告丙○○、乙○○主觀上均有利用李德煌逃漏稅
    捐之意圖；(三)此外，並有李德煌八十四年度薪資扣繳資料及薪資表正本、扣繳憑
單影本各一紙在卷可稽，為其主要論據。惟按犯罪事實之認定，應憑證據，如無
    相當之證據，或證據不足以證明，自不得以推測或擬制之方法，以為裁判之基礎
    ，最高法院四十年臺上字第八十六號判例著有明文。經查：
    (一)被告丙○○係東新貨運負責人，民國八十二年十月二十八日與被告乙○○簽訂
      汽車貨運業接受個別經營者（寄行）信託服務契約書一節，有上開契約書一紙
      附卷。又依貨運公司與靠行司機之靠行關係，乃係基於貨運公司收取靠行費用
      ，為靠行司機提供人事、辦公環境，及代為處理行政、稅務事項，靠行司機在
      外獨立經營業務之範圍，雇用工人之多寡，本非貨運公司之管理範圍，亦非貨
      運公司可得控管者，即貨運公司本質上僅依憑靠行司機提供之資訊為靠行司機
      處理行政聯繫及報繳稅捐之業務之民間經營模式，參之證人戊○○分別於原審
      及本院調查時到庭具結證稱：公司與靠行司機有關稅務之申報業務，係由其彙
      整靠行司機所提報之工人人數、薪資等資料，送至會計事務所轉稅捐機關申報
      ，並非需使用公司印鑑章或必經公司負責人審核之重要業務，且公司內之稅務
      申報、帳目記載等事項，丙○○僅事後偶而查對帳面資料，並不作細部審核，
      報稅時公司直接將文件資料送至會計事務所，亦無庸經過丙○○查對等語，自
      足徵被告丙○○前揭辯解，尚足採信。是依民間靠行契約之經營慣例、管理模
      式及東新貨運實際運作情況，被告丙○○對李德煌究否受被告乙○○聘請，每
      月薪資數額及聘僱期間等情，均非知情，被告丙○○所為渠並未具有幫助被告
      乙○○逃漏稅捐及行使登載不實文書意圖之辯解，尚堪採信。
    (二)被告乙○○確未參與持李德煌國民身分證資料報稅一事，業經證人甲○○於原
      審及本院調查時到庭證稱：乙○○在東新貨運工作時，僅負責在外開車賺錢，
      其餘申報稅捐等事項，均由其代為處理。李德煌身分證乃其以三千元代價購買
      ，再交由東新貨運會計戊○○辦理，乙○○對此事並不知情；證人戊○○於原
      審及本院調查時亦證稱：被告乙○○在公司工作期間相關帳目申報或處理，均
      由甲○○出面與其聯繫辦理，李德煌之薪資表及身分證影本均係甲○○交其申
      報，乙○○未曾過問此事等語。而被告乙○○前雖為證人甲○○之夫，然現已
      離異，衡諸事理，證人甲○○並無出面為被告乙○○承擔刑責之理，又證人戊○○亦與被告乙○○、證人甲○○毫無任何過節或怨懟，應無偏袒其中一方之
      必要，益足認證人甲○○、戊○○所為證述，應非虛構。此外，復無其他積極
      證據足以證明被告乙○○確有逃漏稅捐或行使業務上登載不實文書之行為，自
      難僅因告發人丁○○及證人李正安指稱李德煌實際未受僱於東新貨運工作，遽
      行推測被告乙○○涉有公訴人所指之罪嫌行為。
    綜右理由，公訴人所引證據，均不足援為不利於被告丙○○、乙○○認定之依據
    ，此外復無其他積極證據足為被告丙○○、乙○○犯罪之佐證，應認被告丙○○
    、乙○○犯罪均屬不能證明。
四、原審法院經審理結果，對被告丙○○、乙○○為無罪之諭知，經核並無不合。公
    訴人雖以：(一)被告丙○○身為東新貨運負責人，竟以靠行司機即被告乙○○所交
    付李德煌之國民身分證影本申報薪資所得，自屬逃漏稅捐行為；(二)證人戊○○係
    東新貨運會計，僅為該公司之受僱人，不可能單獨為公司虛報稅捐，自足以證明
    被告丙○○確知李德煌並未受僱於被告乙○○而在東新貨運工作及支薪，自係與
    被告乙○○共同逃漏稅捐，指摘原審判決不當而提起上訴。惟查，本件檢察官起
    訴事實，係指被告丙○○幫助被告乙○○逃漏稅捐而涉有右揭罪嫌，並非以被告
    乙○○提供李德煌之國民身分證資料予被告丙○○，以逃漏東新貨運應繳納稅捐
    為起訴事實，而所執上訴理由，則與被告丙○○是否以偽造文書之方法而幫助被
    告乙○○無關，是公訴人所提起上訴，為無理由，應予駁回。
據上論斷，應依刑事訴訟法第三百六十八條判決如主文。
本案經檢察官張啟彬到庭執行職務
中    華    民    國       九十       年      七      月     三十一     日
                            臺灣高等法院刑事第二十五庭
                                審判長法  官  許  國  宏
                                      法  官  洪  光  燦
                                      法  官  林  勤  純
右正本證明與原本無異。
檢察官如不服本判決應於收受送達後十日內向本院提出上訴書，未附理由時應於提起
上訴後十日內向本院補具上訴理由書（均應按被告人數提出繕本）。
被告不得上訴。
                                      書記官  葉  瑩  庭
中    華    民    國       九十       年      七      月     三十一     日


司法院資訊處製作；財團法人民間司法改革基金會備份。
